【裁判字號】    95,訴緝,21
【裁判日期】    950616
【裁判案由】    搶奪等
【裁判全文】
臺灣板橋地方法院刑事判決              95年度訴緝字第21號
公  訴  人  臺灣板橋地方法院檢察署檢察官
被      告  丁○○
                  （另案在臺灣臺北監獄臺北分監執行中）
上列被告因搶奪等案件，經檢察官提起公訴（九十四年度偵字第
一一二八五號），被告於本院準備程序中就被訴之事實為有罪之
陳述，經本院合議庭裁定由受命法官獨任進行簡式審判程序審理
，判決如下：
    主  文
丁○○共同連續意圖為自己不法之所有，而搶奪他人之動產，處
有期徒刑壹年陸月。
扣案安全帽壹頂、口罩壹個及袖套壹雙均沒收之。
    事  實
一、丁○○與顏宏幃（業經本院另案審結）共同基於意圖為自己
    不法所有之概括犯意聯絡與行為分擔，先後於下列時地為連
    續竊盜及搶奪之犯行：
  (一)丁○○與顏宏幃共同基於意圖為自己不法所有之概括犯意聯
    絡與行為分擔，自九十四年六月二十七日上午七時許起至同
    年月三十日下午八時三十分許止，連續在附表一所示之時間
    、地點，以該附表各編號所示之方式（竊盜所用之鑰匙均未
    經扣案），竊得分屬甲○○、乙○○、丙○○所有或使用之
    機車各一輛，作為其與顏宏幃共同搶奪他人財物時所使用之
    交通工具。
  (二)丁○○復與顏宏幃承前意圖為自己不法所有之概括犯意聯絡
    與行為分擔，在附表二編號一所示之時間、地點，趁己○○
    不及防備之際，以該編號所示之方式，掠取己○○之手提包
    一個（搶奪所得財物如附表二編號一所示），得手後旋騎機
    車逃逸，並將搶奪所得之財物朋分花用。
  (三)丁○○、顏宏幃均明知用力奪取他人提在手上之手提包，有
    使他人因重心不穩而跌倒受傷之危險，仍承前共同搶奪之概
    括犯意聯絡與行為分擔及傷害之不確定故意，在附表二編號
    二所示之時間、地點，趁戊○○不及防備之際，以該編號所
    示之方式，推由顏宏幃下車頭戴安全帽、以口罩蒙面、雙手
    戴袖套，徒手用力掠取戊○○提在左手之手提包一個（搶奪
    所得財物如附表二編號二所示），致戊○○因重心不穩跌倒
    而受有頭、雙膝、左肘多處挫擦傷之傷害，顏宏幃得手後旋
    乘坐由丁○○駕駛在旁接應之機車逃逸，嗣經戊○○高聲呼
    救，為路人黃元央發現後協助適時到場之警員合力追捕，致
    其二人之機車因重心不穩而倒地，顏宏偉隨即為警逮捕，並
    扣得顏宏幃所有供上開搶奪犯罪所用之安全帽一頂、口罩一
    個及袖套一雙，丁○○則趁隙駕駛機車逃逸。顏宏幃嗣並帶
    同警員在臺北縣永和市○○路八十一巷二十四弄九號前，起
    出車牌號碼ＧＪＣ─九一九號重型機車一輛；在臺北縣三峽
    鎮○○路二三七巷內，起出車牌號碼ＸＹＢ─○九八號重型
    機車一輛；在臺北縣新店市○○路二五二巷前水溝內起獲己○○及林毅豐（己○○之子）之全民健康保險卡各一張、玉
    山商業銀行、三峽鎮農會及郵局之金融卡各一張，而查悉上
    情。
二、案經乙○○、丙○○、己○○、戊○○訴由臺北縣政府警察
    局板橋分局報告臺灣板橋地方法院檢察署（下稱板橋地檢署
    ）檢察官偵查起訴，經丁○○於本院準備程序中就被訴之事
    實為有罪之陳述，本院合議庭裁定由受命法官獨任進行簡式
    審判程序審理。
    理  由
壹、程序方面
    刑事訴訟法第二百七十三條之一第一項規定除被告所犯為死
    刑、無期徒刑、最輕本刑為三年以上有期徒刑之罪、或高等
    法院管轄第一審案件者外，於審判期日前之程序進行中，被
    告先就被訴事實為有罪之陳述時，審判長得告知被告簡式審
    判程序之旨，並聽取當事人、代理人、辯護人及輔佐人之意
    見後，裁定進行簡式審判程序。本案被告丁○○被訴竊盜及
    搶奪案件，非前開不得進行簡式審判程序之案件，經被告於
    本院審理時就被訴之事實為有罪之陳述，且經本院告知被告
    簡式審判程序之旨，聽取被告及檢察官之意見後，爰依刑事
    訴訟法第二百七十三條之一第一項規定裁定改依簡式審判程
    序審判之，先予敘明。
貳、實體方面
一、犯罪事實之認定：
  (一)上揭事實，業據被告於本院準備程序及審理時均坦承不諱（
    見本院九十五年二月十五日準備程序筆錄、同年六月二日審
    判筆錄），復經證人即被害人甲○○、乙○○、丙○○、己○○、戊○○及目擊證人黃元央分別於警詢及檢察官偵查時
    結證明確（見板橋地檢署九十四年度偵字第一一二八五號偵
    查卷第十四頁以下、第九十頁以下），並有戊○○之板橋中
    興醫院診斷證明書一紙、贓物認領保管單四紙、車輛竊盜、
    車牌失竊資料個別查詢報表─查詢車輛認可資料二紙、車籍
    作業系統查詢認可資料一紙在卷可佐（見同上偵查卷第四十
    六頁以下、第六十頁以下、第九十頁以下）。此外，並有共
    犯顏宏幃所有供上開搶奪犯罪所用之安全帽一頂、口罩一個
    及袖套一雙扣案可資佐證。
  (二)是由上開補強證據，足資擔保被告於本院準備程序及審理中
    所為前開任意性自白具有相當程度之真實性，而得使本院確
    信被告前述自白與事實相符，足證被告確有上揭竊盜及搶奪
    犯行。從而本件事證明確，被告犯行堪以認定，應依法論科
    。
二、論罪科刑之法律適用：
  (一)查被告與共犯顏宏幃以自備鑰匙竊取犯罪事實一(一)所示之機
    車後，共乘竊得之機車，趁乘人不備，公然掠取被害人己○○、戊○○之財物，並致戊○○跌倒而受有如犯罪事實一(三)
    所示之傷害，核被告所為，係犯刑法第三百二十條第一項之
    竊盜罪、第三百二十五條第一項之搶奪罪、第二百七十七條
    第一項之傷害罪。被告與顏宏幃就上揭竊盜及搶奪犯行，有
    犯意聯絡及行為分擔，為共同正犯。被告如犯罪事實一(一)所
    示之三次竊盜犯行，及如犯罪事實一(二)、(三)所示之二次搶奪
    犯行，時間緊接，手法相同，各觸犯構成要件相同之罪名，
    顯係基於概括犯意而為之，為連續犯，各應依刑法第五十六
    條規定以一罪論，並加重其刑。又被告明知用力奪取他人提
    在手上之手提包，有使他人因重心不穩跌倒受傷之危險，仍
    基於傷害之不確定故意，用力奪取被害人戊○○提在左手之
    手提包，致戊○○跌倒受有前述傷害，是其一行為觸犯搶奪
    、傷害二罪名，為想像競合犯，應依刑法第五十五條前段規
    定，從重之搶奪罪處斷。被告所犯上開竊盜罪及搶奪罪間，
    有方法目的之牽連關係，為牽連犯，應依刑法第五十五條後
    段規定，從重之搶奪罪處斷。爰審酌被告犯罪之動機、目的
    、公然掠取他人財物之手段、所為危害社會治安及侵害個人
    法益甚鉅、被害人所受損害非輕，並兼衡其於犯罪後坦承犯
    行、頗具悔意、態度良好等一切情狀，量處如主文所示之刑
    ，以示懲儆。另被告於九十四年九月間，在新竹縣竹北市○○街二六五巷十二號前，竊取陳建明所有車號ＪＫ─九七九
    七號自用小客車一部之犯行，雖經臺灣新竹地方法院於九十
    四年十一月二十八日以九十四年度竹北簡字第二九五號刑事
    簡易判決判處有期徒刑六月，如易科罰金，以三百元折算一
    日確定，惟被告該次竊盜犯行，係因其當日無車資返回新竹
    縣竹北市住處，適見上開自用小客車停放路旁，遂臨時起意
    竊取該車作為代步工具等情，據被告於本院審理時供明在卷
    ，足見被告該次竊盜犯行與本案之竊盜犯行並非基於概括犯
    意而為之，自無連續犯之裁判上一罪關係，附此敘明。
  (二)末查，扣案安全帽一頂、口罩一個及袖套一雙，為共犯顏宏
    幃所有供上揭搶奪犯罪所用之物，業據被告及共犯顏宏幃供
    明在卷，爰依刑法第三十八條第一項第二款規定，均予宣告
    沒收。至被告用以竊盜如犯罪事實一(一)所示機車之自備鑰匙
    ，均未經扣案，且無證據證明仍然存在，爰不為沒收之諭知
    。
據上論斷，應依刑事訴訟法第二百七十三條之一第一項、第二百
九十九條第一項前段，刑法第二十八條、第五十六條、第三百二
十條第一項、第三百二十五條第一項、第二百七十七條第一項、
第五十五條、第三十八條第一項第二款，判決如主文。
本案經檢察官庚○○到庭執行職務。
中  華  民  國    九十五    年    六    月    十六    日
                  刑事第九庭    法  官  張筱琪
以上正本證明與原本無異
如不服本判決應於送達後十日內向本院提出上訴狀
                                書記官  廖舜宜
中  華  民  國    九十五    年    六    月    十六    日
附錄本案論罪科刑法條全文：
中華民國刑法第三百二十條
(普通竊盜罪)
意圖為自己或第三人不法之所有，而竊取他人之動產者，為竊盜
罪，處五年以下有期徒刑、拘役或五百元以下罰金。
意圖為自己或第三人不法之利益，而竊佔他人之不動產者，依前
項之規定處斷。
前二項之未遂犯罰之。
中華民國刑法第三百二十五條
(普通搶奪罪)
意圖為自己或第三人不法之所有，而搶奪他人之動產者，處六月以上五年
以下有期徒刑。
因而致人於死者，處無期徒刑或七年以上有期徒刑，致重傷者，處三年以
上十年以下有期徒刑。
第一項之未遂犯罰之。
中華民國刑法第二百七十七條
 (普通傷害罪)
傷害人之身體或健康者，處三年以下有期徒刑、拘役或一千元以
下罰金。犯前項之罪因而致人於死者，處無期徒刑或七年以上有
期徒刑；致重傷者，處三年以上十年以下有期徒刑。
附表一（竊盜部分）：
┌──┬─────┬─────┬──────┬─────────┐
│編號│ 時  間   │  地  點  │  被害人    │竊盜之手段及財物  │
├──┼─────┼─────┼──────┼─────────┤
│一  │九十四年六│臺北縣中和│機車使用人王│由丁○○把風，顏宏│
│    │月二十七日│市○○街三│怡文、機車所│幃以自備鑰匙啟動機│
│    │上午七時許│十號對面  │有人王照傅  │車引擎駛離之方式，│
│    │          │          │            │竊得車牌號碼ＸＹＢ│
│    │          │          │            │─○九八號重型機車│
│    │          │          │            │一輛（上開竊盜所用│
│    │          │          │            │之鑰匙未經扣案）。│
├──┼─────┼─────┼──────┼─────────┤
│二  │九十四年六│臺北縣中和│乙○○      │由丁○○把風，顏宏│
│    │月三十日下│市○○路一│            │幃以自備鑰匙啟動機│
│    │午三時許  │五七號前  │            │車引擎駛離之方式，│
│    │          │          │            │竊得車牌號碼ＧＪＣ│
│    │          │          │            │─九一九號重型機車│
│    │          │          │            │一輛（上開竊盜所用│
│    │          │          │            │之鑰匙未經扣案）。│
├──┼─────┼─────┼──────┼─────────┤
│三  │九十四年六│臺北縣中和│機車使用人孫│由丁○○把風，顏宏│
│    │月三十日下│市○○街七│克孝、機車所│幃以自備鑰匙啟動機│
│    │午八時三十│十七巷二十│有人黃仁貴  │車引擎駛離之方式，│
│    │分許      │九號對面  │            │竊得車牌號碼ＨＣＭ│
│    │          │          │            │─四三七號重型機車│
│    │          │          │            │一輛（上開竊盜所用│
│    │          │          │            │之鑰匙未經扣案）。│
└──┴─────┴─────┴──────┴─────────┘
附表二（搶奪部分）：
┌──┬─────┬─────┬───┬──────────────┐
│編號│  時  間  │  地  點  │被害人│搶奪之手段及財物            │
├──┼─────┼─────┼───┼──────────────┤
│一  │九十四年六│臺北縣三峽│己○○│顏宏幃駕駛竊得之車牌號碼ＸＹ│
│    │月二十九日│鎮○○路、│      │Ｂ─○九八號重型機車附載孫偉│
│    │下午五時五│中正路口  │      │博，靠近己○○駕駛之機車，趁│
│    │十分許    │          │      │己○○不及防備之際，由丁○○│
│    │          │          │      │伸手掠取己○○放置在機車車頭│
│    │          │          │      │菜籃內之手提包一個〔內有小錢│
│    │          │          │      │包一個、行動電話一具（含晶片│
│    │          │          │      │卡一枚）、現金新臺幣三千元、│
│    │          │          │      │林毅豐（己○○之子）之全民健│
│    │          │          │      │康保險卡、己○○之全民健康保│
│    │          │          │      │險卡、玉山商業銀行金融卡、華│
│    │          │          │      │南商業銀行金融卡、三峽鎮農會│
│    │          │          │      │金融卡、郵局金融卡各一張、富│
│    │          │          │      │邦商業銀行及慶豐商業銀行之信│
│    │          │          │      │用卡各一張等物〕。          │
├──┼─────┼─────┼───┼──────────────┤
│二  │九十四年六│臺北縣板橋│戊○○│丁○○駕駛竊得之車牌號碼ＨＣ│
│    │月二十九日│市○○路、│      │Ｍ─四三七號機車搭載顏宏幃，│
│    │下午十一時│館前東路口│      │由顏宏幃下車，趁戊○○不及防│
│    │四十五分許│          │      │備之際，徒手用力掠取戊○○左│
│    │          │          │      │手所提之手提包一個（內有皮夾│
│    │          │          │      │二個、國民身分證一張、駕駛執│
│    │          │          │      │照二張、新竹商業銀行信用卡、│
│    │          │          │      │中國信託商業銀行信用卡、大眾│
│    │          │          │      │商業銀行信用卡各一張、荷蘭商│
│    │          │          │      │業銀行信用卡二張、彰化商業銀│
│    │          │          │      │行金融卡一張、鑰匙一串、現金│
│    │          │          │      │新臺幣三百零五元、ＭＰ３隨身│
│    │          │          │      │聽二臺等物）。              │
└──┴─────┴─────┴───┴──────────────┘


司法院資訊處製作；財團法人民間司法改革基金會備份。
